【裁判字號】    97,台抗,646
【裁判日期】    971002
【裁判案由】    停止執行
【裁判全文】
最高法院民事裁定              九十七年度台抗字第六四六號
再 抗告 人  甲○○
訴訟代理人  林春榮律師
上列再抗告人因與相對人台灣人壽保險股份有限公司間聲請停止
執行事件，對於中華民國九十七年六月三十日台灣高等法院台中
分院裁定（九十七年度抗字第一五一號），提起再抗告，本院裁
定如下：
    主  文
原裁定關於定供擔保之金額及該訴訟費用部分廢棄，應由台灣高
等法院台中分院更為裁定。
    理  由
本件相對人以其向訴外人台灣銀行股份有限公司（下稱台灣銀行
）標購坐落台中市○○段五五之五、五五之二七地號土地（下稱
系爭土地）暨地上建物即同市○○○路○段一四三號房屋（下稱
系爭房屋，與土地合稱系爭房地），乃持台灣台中地方法院（下
稱台中地院）所屬民間公證人九十五年度公字第○五四八號系爭
房地租賃契約公證書（下稱系爭公證書），向台中地院聲請強制
執行再抗告人自系爭房地遷出。嗣再抗告人就上開土地向該院提
起確認優先購買權之訴（案列該院九十五年度重訴字第五三五號
，下稱第五三五號事件），因依公證法第十三條第三項規定，聲
請台中地院准予供擔保停止執行，經該院裁定再抗告人提供新台
幣（下同）三十九萬一千九百元後，該院九十六年度民執字第二
九一九三號執行事件之強制執行程序，於第五三五號事件判決確
定前應予停止，相對人不服，提起抗告。原法院以：再抗告人既
於第五三五號事件，主張其如獲勝訴判決，系爭公證書即有不得
執行事由，自與公證法第十三條第三項規定相符，其陳明願供擔
保請准停止強制執行，固無不當。惟依相對人向台中地院聲請執
行之內容及第五三五號事件判決所載再抗告人聲明觀之，相對人
聲請執行時所概稱之系爭房地，其真意係指系爭土地如該判決附
圖所示編號D、E、F、G、T、H、I、X、N、O，面積四百六十五平
方公尺之範圍，該供擔保金額自應以系爭房地之價值即七千五百
七十八萬二千三百五十元為據，並審酌相對人不能利用該房地價
值所受之損失，及該訴訟至第三審判決確定約需四年四個月，並
以台灣銀行定期存款三年以上年息為2.705%計算之利息，認該停
止執行之擔保金額以八百八十八萬二千九百五十四元為當，相對
人之抗告為一部有理由，一部無理由，因將台中地院裁定之擔保
金額廢棄，改裁定擔保金額為八百八十八萬二千九百五十四元，
並駁回相對人之其餘抗告（相對人未再為抗告）。
按法院依公證法第十三條第三項規定，因必要情形或依債務人聲
請定相當之擔保額，命停止執行之裁定者，該擔保金額之多寡應
如何始稱相當，固屬法院職權裁量之範圍。惟此項擔保係備供賠
償債權人因停止執行所應受之損害，故法院定此項擔保金額，應
斟酌債權人因停止執行應受之損害為衡量之標準，且僅以停止執
行之範圍為限，初不得超出執行名義以外而酌定其擔保金額。本
件核閱台中地院九十六年度民執字第二九一九三號執行卷內所附
之系爭公證書所載，相對人聲請強制執行之執行名義祇為該公證
書第六條及第七條所載之系爭房屋，而不及於系爭土地部分，此
觀該二條文分別列載：「依公證法第二條第一項及第十三條第一
項第一款、第三款規定予以公證」、「約定逕受強制執行者其本
旨：承租人給付如契約所載之房屋租金或違約金，及於期限屆滿
交還如契約所載之房屋，出租人返還保證金，如不履行時，均受
強制執行。承租人如有連帶保證人，對於給付房屋租金或違約金
，亦應逕受強制執行」（分見該執行卷證物一）自明。原法院未
予深究，竟依相對人聲請執行之內容及第五三五號事件判決所載
再抗告人聲明，逕認該擔保金額應以系爭房地之價值為酌定之鵠
的，已超出相對人聲請強制執行之執行名義僅為系爭房屋而不包
括系爭土地之範圍，即難謂無適用法規顯有錯誤之情形，且所涉
及之法律見解亦具有原則上之重要性。再抗告論旨，執以指摘原
裁定不利於己部分不當，求予廢棄，不能認為無理由。
據上論結，本件再抗告為有理由。依民事訴訟法第四百九十五條
之一第二項、第四百七十七條第一項、第四百七十八條第二項，
裁定如主文。
中    華    民    國  九十七  年    十    月    二    日
                      最高法院民事第六庭
                          審判長法官  朱  建  男
                                法官  顏  南  全
                                法官  林  大  洋
                                法官  沈  方  維
                                法官  陳  淑  敏
      本件正本證明與原本無異
                                      書  記  官
中    華    民    國  九十七  年    十    月   十四   日
                                                     Ｒ


司法院資訊處製作；財團法人民間司法改革基金會備份。
